【裁判字號】    90,上易,3149
【裁判日期】    901016
【裁判案由】    竊盜
【裁判全文】
臺灣高等法院刑事判決                            九十年度上易字第三一四九號
    上  訴  人
    即  被  告  丁○○
右上訴人即被告因竊盜案件，不服臺灣基隆地方法院八十九年度訴字第八三二號，中
華民國九十年六月二十九日第一審判決（起訴案號：臺灣基隆地方法院檢察署八十九
年度偵字第一八二七號）提起上訴，本院判決如左：
    主  文
上訴駁回。
    事  實
一、丁○○曾因竊盜等案件，於民國（下同）八十五年三月間，經台灣台北地方法院
    判處罪刑並定其執行刑為有期徒刑八月，緩刑五年確定。詎其復與丙○○（已經
    原審判刑確定）、「志清」之成年男子，基於犯意之聯絡，共同意圖為自己不法
    之所有，於八十九年三月二十七日，共謀竊取丙○○之老闆娘甲○○在台北縣瑞
    芳鎮○○○○路四十七巷二十一之二號住處之財物，遂於翌（二十八）日晚間十
    時二十分左右，當甲○○要丙○○載其外出送貨時，丙○○即在駕車陪同外出時
    ，向門外之丁○○、「志清」打暗號，示意下手，並在送貨時，故意拖延時間。
    在此同時，丁○○即在樓下把風，推由「志清」上樓行竊。「志清」上樓按電鈴
    後，甲○○十歲之子乙○○（七十八年四月二十八日生），「志清」知其有重度
    智障，乃問得甲○○所有之皮包放在房間衣櫥內，並遂進入房間內，竊取內有身
    分證、印章、提款卡及現金新台幣（下同）二萬元之皮包一個；得手後，迅速下
    樓，與丁○○相偕離去。丙○○因良心不安，遂於八十九年三月二十九日凌晨三
    時四十分許，在其犯罪事實未經發覺前，主動向有偵查犯罪職權之台北縣警察局
    瑞芳分局瑞芳派出所警察自首上情，而願受裁判。
二、案經台北市警察局瑞芳分局報請台灣基隆地方法院檢察署檢察官偵查起訴。
    理      由
一、訊之上訴人即被告丁○○固坦承於前揭時間有前去找丙○○，但其並未參與行竊
    ，並辯稱：當時其在該地附近之巷口等待丙○○，因為丙○○要向其借用機車云
    云。然查右揭事實迭據被告丙○○、丁○○於警訊時供承一致，核與被害人甲○○指述之情節相符，並經證人乙○○證明屬實，被告丁○○於偵查中亦不諱言其
    等三人曾共同謀議要行竊陳弈均所有之財物屬實（參見偵查卷第十三頁正面）。
    又查被告丁○○於警訊中明白供稱，其於事後有分得贓物等語（參見警訊卷第七
    頁正面）。足見其等上揭警訊之自白部分與事實相符，可以採信；另查同案被告
    丙○○當時已與陳弈均出外送貨，此業經丙○○、陳弈均陳明在卷，綽號「志清
    」之成年男子遂趁機上樓行竊，被告並於是時在場把風，其竟諉稱在該地附近等
    候丙○○云云，顯與事理有違。即此，被告於偵查及審判中辯稱係「志清」一人
    所為云云，避重就輕而已，不足採信，其犯行洵堪認定。
二、核被告所為，係犯刑法第三百二十一條第一項第一款之加重竊盜即夜間侵入住宅
    竊盜罪。被告「志清」利用智障之小孩而侵入屋內，並非獲得有同意權人之同意
    ，並無解於其侵入之犯行。按刑法分則或刑法特別法中規定之結夥二人或三人以
    上之犯罪，應以在場共同實施或在場參與分擔實施犯罪之人為限，不包括同謀共
    同正犯在內。（最高法院七十六年度台上字第七二一０號、七十六年度台上字第
    八二０七號、八十六年度台上字第二三０三號判決參照）查被告丁○○等三人共
    同謀議行竊，但其中同案被告丙○○係以自己共同犯罪之意思，推由他人實施犯
  罪，雖依大法官第一０九號解釋，皆為共同正犯，但因當時彼外出送貨，並未在
    場共同參與實施，衡其情形，自與結夥三人之要件不符。
三、原審基於以上之認定，依刑法第二十八條、第三百二十一條第一項第一款之規定
    ，並審酌被告之品行、生活狀況、智識程度、犯罪之動機、目的、犯罪所生之危
    害、犯罪後之態度等一切情狀後，量處被告有期徒刑一年之自由刑。認事用法俱
    無違誤，量刑亦屬允洽。被告上訴否認犯罪，並指稱原審量刑過重云云，為無理
    由，應予駁回。至於原審判決論結法條欄贅引罰金罰鍰提高標準條例第一條前段
    ，應予更正，附此敘明。
四、據上論斷，應依刑事訴訟法第三百六十八條，判決如主文。
本案經檢察官沈明倫到庭執行職務。
中      華      民      國      九十      年      十      月    十六    日
                              臺灣高等法院刑事第九庭
                                  審判長法  官  李  文  成
                                        法  官  官  有  明
                                        法  官  周  盈  文
右正本證明與原本無異。
不得上訴。
                                        書記官余  姿  慧
中      華      民      國     九十     年     十     月     十六       日
附錄：本案論罪科刑法條全文
刑法第三百二十一條第一項：
犯竊盜罪而有左列情形之一者，處六月以上五年以下有期徒刑：
一、於夜間侵入住宅或有人居住之建築物、船艦，或隱匿其內而犯之者。
二、毀越門扇、牆垣或其他安全設備而犯之者。
三、攜帶兇器而犯之者。
四、結夥三人以上而犯之者。
五、乘火災、水災或其他災害之際而犯之者。
六、在車站或埠頭而犯之者。


司法院資訊處製作；財團法人民間司法改革基金會備份。
